臺灣橋頭地方法院民事裁定
108年度消債更字第135號
聲請人即債  呂美貞  
務人                
0000000000000000

上列當事人因消費者債務清理事件聲請更生，本院裁定如下：
    主  文
聲請人呂美貞自民國一百零九年三月二十日下午四時起開始更生
程序。
命司法事務官進行本件更生程序。
    理  由
一、聲請意旨略以：聲請人即債務人呂美貞前向金融機構辦理消
    費借貸、信用卡契約等，致積欠無擔保債務計新臺幣（下同
    ）1,206,250元，因無法清償債務，乃於民國108年5月間向
    最大債權金融機構花旗（台灣）商業銀行股份有限公司（下
    稱花旗銀行）申請前置協商，惟於108年6月4日前置協商不
    成立，因聲請人有不能清償債務或有不能清償之虞，復未經
    法院裁定開始清算程序或宣告破產，爰依法聲請准予裁定更
    生等語。
二、按「債務人不能清償債務或有不能清償之虞者，得依本條例
    所定更生或清算程序，清理其債務。」消費者債務清理條例
    第3條（下稱消債條例）定有明文。衡以消費者與金融機構
    間債之關係之發生，係依契約自由原則及相互間之信賴為基
    礎，此為社會經濟活動得以維繫及發展之重要支柱，債務人
    經濟窘迫，固不應任其自生自滅，債權人一方之利益，仍不
    能因之摒棄不顧。是債務人於協商程序中，自應本於個人實
    際財產及收支狀況，依最大誠信原則，商討解決方案。如終
    究不能成立協商，於聲請更生或清算時，法院審酌上開條文
    所謂「不能清償或有不能清償之虞」，自宜綜衡債務人全部
    收支、信用及財產狀況，評估是否因負擔債務，而不能維持
    最基本之生活條件；所陳報之各項花費，是否確屬必要性之
    支出；如曾有協商方案，其條件是否已無法兼顧個人生活之
    基本需求等情，為其判斷之準據。
三、經查：
  ㈠聲請人前向各金融機構辦理消費貸款、信用卡契約等致現至
    少積欠無擔保債務1,206,250元（含資產管理公司債務161,1
    26元），前即因無法清償債務，而於108年5月間向最大債權
    金融機構花旗銀行申請前置協商，惟於108年6月4日前置協
    商不成立等情，有債權人清冊、財團法人金融聯合徵信中心
    前置協商專用債權人清冊、信用報告、前置協商不成立通知
    書等在卷可稽（見本院卷第4頁、第17至22頁），堪信為真
    實。
  ㈡聲請人現任職於佑泰清潔有限公司，依在職證明所示每月薪
    資為23,100元，且現勞保投保薪資為23,100元，107年度申
    報所得僅99,983元，名下無財產等情，有財產及收入狀況說
    明書、綜合所得稅各類所得資料清單暨國稅局財產歸屬資料
    清單、勞工保險被保險人投保資料表、在職證明等件附卷可
    稽（見本院卷第8至10頁、第13至15頁、第23頁）。則查無
    聲請人有其他收入來源，佐以聲請人已提出在職證明，則聲
    請人主張收入來源，應全非虛罔，是以在職證明所載每月薪
    資23,100元作為核算其現在償債能力之基礎，應能反映真實
    收入狀況。
  ㈢至支出部分，聲請人主張需扶養父親及1名未成年子女，各主
    張支出扶養費2,000元、5,500元。按直系血親相互間，互負
    扶養之義務，民法第1114條第1 款定有明文。查聲請人父親
    呂○○，其106、107年度全年申報所得分別僅8,540元、1,911
    元，名下尚有供其等居住之房屋及土地各1筆，另有4筆難以
    變價之共有土地，與配偶育有1名97年生未成年子女，其未
    有申報所得等情，有戶籍謄本、綜合所得稅各類所得資料清
    單暨國稅局財產歸屬資料清單等附卷可證（見本院卷第12頁
    、第38至44頁）。扶養費用部分，依消債條例第64條之2第1
    、2項，並參照消民法第1118、1119條規定，其負扶養義務
    之程度，亦應考量其目前身負債務之窘境，所負擔之扶養義
    務能力，自非比一般，在無其他更為詳實之資料可供佐證之
    情形下，故本院認定以109年度高雄市最低生活費標準之1.2
    倍15,719元為標準，則與5名手足分擔父親扶養費後，聲請
    人每月應支出父親扶養費應以2,620元為度（計算式：15,71
    9÷6＝2,620）；另與配偶分擔1名子女扶養費後，聲請人每月
    應支出之子女扶養費應以7,860元為度（計算式：15,719÷2＝
    7,860），聲請人就此主張各支出父親扶養費2,000元、子女
    扶養費5,500元，皆屬可採。至聲請人個人日常生活必要費
    用部分，審酌聲請人負債之現況，基於社會經濟活動之互賴
    及誠信，該日常生活所需費用，自應節制開支，不得有超越
    一般人最低生活標準之享受，否則反失衡平，本院依消債條
    例第64條之2第1項，參酌衛福部社會司所公告歷年最低生活
    費標準，109年度高雄市最低生活費標準13,099元之1.2倍為
    15,719元，則聲請人每月最低生活費除有特殊情形並有證據
    證明者外，自宜以此為度，始得認係必要支出。然聲請人主
    張每月個人必要生活費為13,915元，低於上開標準甚多，自
    屬可採。
  ㈣綜上所述，以聲請人現每月之收入23,100元為其償債能力基
    準，扣除其每月個人必要生活費用13,915元、扶養費7,500
    元後僅餘1,685元，而聲請人目前負債總額1,206,250元，以
    上開餘額按月攤還結果，約59年餘期間始能清償完畢，堪認
    聲請人確有不能清償債務或有不能清償之虞之情事。從而，
    聲請人主張已不能清償債務，聲請本院准予更生，依所舉事
    證及本院調查結果，即無不合。
四、末按「法院開始更生程序之裁定，應載明其年、月、日、時
    ，並即時發生效力。」、「法院裁定開始更生或清算程序後
    ，得命司法事務官進行更生或清算程序，必要時得選任律師
    、會計師或其他適當之自然人或法人一人為監督人或管理人
    。」消費者債務清理條例第45條第1 項、第16條第1 項分別
    定有明文。本件聲請人其目前收入及財產狀況，不能履行債
    務，依聲請人其目前收入及財產狀況，未償之債務亦屬不能
    清償，有如上述。此外，復查無聲請人有消費者債務清理條
    例第46條各款所定駁回更生聲請等事由，從而，聲請人聲請
    更生，洵屬有據，應予准許，爰命司法事務官進行本件更生
    程序。
五、依消費者債務清理條例第11條第1 項、第45條第1 項、第16
    條第1 項，裁定如主文。
中　　華　　民　　國　 109　　年　　3 　　月　　20　　日
              　　民事庭　法　官　李姝蒓
以上正本係照原本作成。
本裁定已於109年3月20日下午4時公告。
本裁定不得抗告。
中　　華　　民　　國　 109　　年　　3 　　月　　20　　日
  　                      書記官　郭南宏